【裁判字號】    95,訴,2069
【裁判日期】    950821
【裁判案由】    毒品危害防制條例
【裁判全文】
臺灣臺中地方法院刑事判決              95年度訴字第2069號
公  訴  人  臺灣臺中地方法院檢察署檢察官
被      告  甲○○
上列被告因違反毒品危害防制條例案件，經檢察官提起公訴（95
年度毒偵字第2269號），被告於準備程序中就被訴事實為有罪之
陳述，受命法官於聽取當事人之意見後，由本院合議庭裁定由受
命法官獨任以簡式審判程序判決如下：
    主    文
甲○○連續施用第一級毒品，處有期徒刑捌月，扣案之第一級毒
品海洛因壹包（驗餘淨重零點參玖公克，包裝重零點貳柒公克）
沒收銷燬之，注射針筒貳支沒收。
    犯罪事實
一、甲○○前因施用毒品案件，經依本院裁定送觀察、勒戒結果
    ，認無繼續施用毒品之傾向，甫於民國九十四年七月二十七
    日觀察、勒戒執行完畢後釋放，並由臺灣臺中地方法院檢察
    署檢察官以九十四年度毒偵字第三四四七號為不起訴處分確
    定。詎甲○○於前開觀察、勒戒執行完畢釋放後五年內，復
    基於施用第一級毒品海洛因之概括犯意，自九十五年四月中
    旬某日起至九十五年五月二日止，在其位於臺中縣大里市○
    ○里○○路九○一巷一號之住處，以將少許第一級毒品海洛
    因置於注射針筒內，並摻水稀釋後以注射血管之方式，連續
    施用第一級毒品海洛因多次。嗣經警於九十五年五月四日二
    十三時三十五分許，在臺中縣大里市○○路與中興路口查獲
    ，並扣得第一級毒品海洛因一包（驗餘淨重○‧三九公克，
    包裝重○‧二七公克）及甲○○所有供預備施用第一級毒品
    海洛因所用之注射針筒二支。
二、案經臺中市警察局第五分局報告臺灣臺中地方法院檢察署檢
    察官偵查起訴。
    理    由
一、上揭犯罪事實，業據被告甲○○於警詢、偵查中及本院審理
    時均坦承不諱，又被告為警逮捕時所採集尿液送驗，結果呈
    嗎啡及可待因陽性反應，亦有詮昕科技股份有限公司濫用藥
    物尿液檢驗報告一紙附卷可稽，而被告所持有之白色粉末一
    包，經鑑定結果確屬毒品海洛因無訛，亦有法務部調查局九
    十五年六月三十日調科壹字第一二○○一八一三二號鑑定通
    知書一紙在卷足佐，此外，並有被告所有供預備施用第一級
    毒品海洛因所用之注射針筒二支扣案可資佐證，足見被告自
    白與事實相符，自堪採信。又被告前因施用毒品案件，經依
    本院裁定送觀察、勒戒結果，認無繼續施用毒品之傾向，甫
    於九十四年七月二十七日觀察、勒戒執行完畢後釋放，亦有
    臺灣臺中地方法院檢察署刑案資料查註紀錄表、臺灣高等法
    院被告前案紀錄表各一份在卷可參。綜上所述，被告於觀察
    、勒戒執行完畢釋放後，五年內再犯毒品危害防制條例第十
    條第一項之罪，事證已臻明確，犯行應堪認定。
二、被告行為後，刑法及刑法施行法業於九十四年二月二日經總
    統以華總一義字第０九四０００一四九０一號令修正公布，
    並於九十五年七月一日施行。按行為後法律有變更者，適用
    行為時之法律，但行為後之法律有利於行為人者，適用最有
    利於行為人之法律，現行刑法第二條第一項定有明文。此條
    規定乃與刑法第一條罪刑法定主義契合，而貫徹法律禁止溯
    及既往原則，係規範行為後法律變更所生新舊法律比較適用
    之準據法，是刑法第二條本身雖經修正，但刑法第二條既屬
    適用法律之準據法，本身尚無比較新舊法之問題，應一律適
    用裁判時之現行刑法第二條規定以決定適用之刑罰法律，先
    予辨明。又以本次刑法修正之比較新舊法，應就罪刑有關之
    共犯、未遂犯、想像競合犯、牽連犯、連續犯、結合犯，以
    及累犯加重、自首減輕暨其他法定加減原因（如身分加減）
    與加減例等一切情形，本於統一性及整體性原則，綜其全部
    罪刑之結果而為比較，亦有最高法院九十五年度第八次刑庭
    會議決議可資參照。經查：
（一）被告行為後，刑法第五十六條連續犯之規定，業於九十四
      年一月七日修正公布刪除，並於九十五年七月一日施行，
      則被告行為後新法業已刪除連續犯之規定，此刪除雖非犯
      罪構成要件之變更，但顯已影響行為人刑罰之法律效果，
      自屬法律有變更，依新法第二條第一項規定，比較新、舊
      法結果，仍應適用較有利於被告之行為時法律即舊法論以
      連續犯（最高法院九十五年第八次刑事庭會議決議參照）
      。
（二）刑法第三十八條第三項修正後規定：「第一項第二款、第
      三款之物，以屬於『犯罪行為人』者為限，得沒收之。但
      有特別規定者，依其規定。」；修正前則規定：「第一項
      第二款、第三款之物，以屬於『犯人』者為限，得沒收之
      。但有特別規定者，依其規定。」，此部分修正對被告而
      言應無有利、不利問題，依修正後刑法第二條第一項規定
      ，應適用行為時即修正前刑法第三十八條第一項第二款規
      定宣告沒收。
（三）綜合上述修正前後刑法五十六條、第三十八條適用情形綜
      合比較結果，修正後刑法之規定並非較有利於被告，參酌
      修正後刑法第二條第一項前段、但書規定之「從舊從輕」
      原則，本案應適用修正前刑法為法條適用之依據。
三、核被告所為，係犯毒品危害防制條例第十條第一項施用第一
    級毒品罪。被告所持有之毒品海洛因，係供其自己施用，故
    其持有之低度行為應為施用之高度行為所吸收，不另論罪。
    其先後多次施用第一級毒品海洛因之行為，時間密接、犯罪
    構成要件相同，顯係基於概括犯意反覆為之，應依修正前刑
    法第五十六條連續犯之規定論以一罪，並加重其刑。爰審酌
    被告一再施用毒品，經觀察、勒戒執行完畢後，仍不知戒惕
    ，再次施用第一級毒品，無視於毒品對於自身健康之戕害及
    國家對於杜絕毒品犯罪之禁令，不知戒除惡習，惡性非輕，
    及被告於本院審理期間坦承施用毒品犯行，態度良好，又其
    施用毒品並無危害他人，本之施用毒品者均有相當程度之成
    癮性及心理依賴，其犯罪心態與一般刑事犯罪之本質並不相
    同，容應以「病人」之角度為考量，並側重適當之醫學治療
    及心理矯治為宜，及被告施用毒品之期間、次數等一切情狀
    ，量處如主文所示之刑，以資懲儆。扣案之第一級毒品海洛
    因一包（驗餘淨重○‧三九公克，包裝重○‧二七公克））
    ，為當場查獲之毒品，應依毒品危害防制條例第十八條第一
    項前段規定宣告沒收銷燬之，又扣案之注射針筒二支，為被
    告所有供預備施用第一級毒品海洛因所用之物，業據被告自
    承在卷，爰依修正前刑法第三十八條第一項第二款之規定宣
    告沒收（臺灣高等法院暨所屬法院九十二年法律座談會審查
    意見參照）。
據上論斷，應依刑事訴訟法第二百七十三條之一第一項、第二百
九十九條第一項前段，毒品危害防制條例第十條第一項、第十八
條第一項前段，刑法第十一條、第二條第一項前段、修正前刑法
第五十六條、第三十八條第一項第二款，判決如主文。
中    華    民    國    95    年    8     月    21    日
                  刑事第十庭    法  官  黃炫中
上正本證明與原本無異。
如不服本判決，應於送達後十日內向本院提出上訴狀（須附繕
本），上訴於台灣高等法院台中分院。
                                書記官  黃珮華
中    華    民    國    95    年    8     月    21    日
附錄論罪科刑法條：
毒品危害防制條例第十條第一項：
施用第一級毒品者，處六月以上五年以下有期徒刑


司法院資訊處製作；財團法人民間司法改革基金會備份。
